【裁判字號】    89,上訴,143
【裁判日期】    890308
【裁判案由】    殺人未遂
【裁判全文】
臺灣高等法院臺南分院刑事判決                    八十九年度上訴字第一四三號
      上  訴  人  臺灣臺南地方法院檢察署檢察官
      被      告  丁  ○  ○
      指定辯護人  公設辯護人  乙  ○  ○
右上訴人因被告殺人未遂案件，不服臺灣臺南地方法院八十八年度訴字第一○○六號
，中華民國八十八年十月二十五日第一審判決（起訴案號：臺灣臺南地方法院檢察署
八十八年度偵字第九三三一號），提起上訴，本院判決如左：
      主      文
上訴駁回。
      理      由
一、公訴意旨略以：被告丁○○與其妻丙○○○相處不睦，民國八十八年七月二十八
    日凌晨一時許，兩人又因細故在台南市○○區○○街十號住處發生爭執，丁○○
    進而毆打丙○○○，丙○○○被毆後以電話召其弟即被害人陳瑞文前來協助，甲○○於同日凌晨三時許駕駛車牌號碼ＵＥ─二二二○號自小客車抵達上址門前，
    丁○○聞聲步出屋外，甲○○即搖下車窗，質問立於門口之丁○○為何毆打其姊
    丙○○○，丁○○甚怒，竟自門後取出預置之斧頭，走近甲○○，基於殺人之犯
    意，朝車窗內甲○○之頭部猛砍，甲○○見狀趕緊猛採油門，使車前進以為躲避
    ，始倖免於難，並立即報警到場處理，扣得斧頭一把。因認被告丁○○涉有刑法
    第二百七十一條第二項、第一項之殺人未遂罪嫌。
二、公訴意旨認被告丁○○涉有前揭犯行，係以被害人甲○○於警訊及偵查中指訴綦
    詳，並經目擊證人丙○○○於警訊中證述無訛，並有被告行兇用之斧頭一把扣案
    及甲○○自小客車行李箱蓋被砍之照片二幀在卷可稽，為其所憑之論據。訊之被
    告丁○○固坦承有於前揭時、地與妻子丙○○○發生爭執，繼而與前來瞭解情形
    之妻弟甲○○口角，並用斧頭砍中甲○○自小客車行李箱後方之事實不諱，惟堅
    決否認有殺人之犯意，辯稱：「我是要打他的車，不是要殺他。」、「我不是故
    意的，也不是要殺人。」、「如果我真的持斧頭朝甲○○頭部砍，即使甲○○猛
    採油門駕車離去，其毀損部分亦應是在駕駛座側車門或車頂，不可能砍中行李箱
    蓋處。」等語。
三、按犯罪事實應依證據認定之，無證據不得推定其犯罪事實；又不能證明被告犯罪
    者，應諭知無罪之判決，刑事訴訟法第一百五十四條、第三百零一條第一項分別
    定有明文。次按告訴人之指訴，須無瑕疵可指，且就其他方面調查，又與事實相
    符，始足採為認定犯罪事實之憑證。而認定犯罪事實應依證據，為刑事訴訟法所
    明定，故被告否認犯罪事實所持之辯解，縱屬不能成立，仍非有積極證據足以證
    明其犯罪行為，不能遽為有罪之認定，且苟積極證據不足為不利於被告之認定時
    ，即應為有利於被告之認定，更不必有何有利之證據（參見最高法院七十年台上
    字第三八一號、三十年上字第八一六號、三十年上字第一八三一號判例意旨）。
    經查：
    (一)被告丁○○與被害人甲○○係姊夫與妻弟關係，且事發當日被告與其妻丙○○○因細故發生爭執，甲○○係應丙○○○之召前往瞭解，繼因丙○○○之事被
      告與被害人二人始發生口角，平日二人並無深仇大恨等情，業據證人丙○○○
      於原審中證述綦詳，又甲○○於警訊中亦指稱「與丁○○沒有仇怨」，因此實
      難認被告有殺害甲○○之動機。
    (二)又公訴意旨謂被告自門後取出預置之斧頭欲殺害甲○○云云，惟甲○○既是丙○○○召請前來，則被告焉能事前預知而預置斧頭以待甲○○前來？同時證人
      丙○○○於原審中亦證稱：「（問：妳家的斧頭平常是放在門口？）本來就放
      在門口。」、「（共砍了幾下？）只砍了一下，我弟弟的車就開走。」、「（
      問：被告要砍甲○○還有無說要給他死？）沒有，我弟弟就把車開走。」等語
      ，足認被告並非預謀要殺害甲○○，且只砍了一下，應非積極要致甲○○於死
      地。
    (三)再被害人甲○○於偵查中雖指稱：「我搖下車窗從門邊看他拿斧頭過來，走到
      我車邊說『砍給你死』，我就趕緊綵油門往前衝，他才砍到我後車箱。」云云
      ，但甲○○於警訊中之指訴，並無片言提及被告有口喊「砍給你死」之指摘，
      則果真被告於拿斧頭砍甲○○之際，有口喊「砍給你死」情形，甲○○於案發
      當天向警方報案時，其就被害過程應記憶猶新，當無不為被告亦有口喊「砍給
      你死」指訴之理，從而足見甲○○嗣後於檢察官偵查中方為「被告拿斧頭砍過
      來，有說『砍給你死』」之指訴，應屬誇大不實之指訴，而不足採信。
    (四)況甲○○於警訊中及本院審理時所一再指稱：「：：我駕駛ＵＥ─二二二○號
      自小客車停在門口將車窗打開，遭丁○○持斧頭『由上往下砍』，欲砍我的頭
      部：：」云云，應屬甲○○之誤判。蓋當時甲○○既坐在車內未下車，且只搖
      下車窗，則持斧頭由上往下砍，頂多只能砍到車頂或車門，應無砍到甲○○頭
      部之可能，且若被告當時果真有殺害甲○○之犯意，應係持斧頭橫砍即由車窗
      外橫向砍入車窗內，方有砍中甲○○頭部之可能，是故被告縱有持斧頭「由上
      往下」砍之行為，亦尚不足以證明被告有殺害甲○○之犯意。
四、綜就上情，足徵公訴人所舉之證據尚不足以證明被告確有殺人之犯意，此外復查
    無其他積極之證據足認被告確有公訴人所指之殺人未遂犯行。揆諸上開規定及判
    例意旨，應認被告之犯罪不能證明，原審法院因而為被告無罪判決之諭知，於法
    並無不合，公訴人上訴意旨仍執前詞指摘原判決不當，為無理由，應予駁回。
五、被告經合法傳喚，無正當理由不到庭，不待其陳述逕行判決。
據上論結，應依刑事訴訟法第三百六十八條、第三百七十一條，判決如主文。
本案經檢察官羅清溪到庭執行職務。
中      華      民      國    八十九    年      三      月      八      日
                                    臺灣高等法院臺南分院刑事第四庭
                                        審判長法官  陳    義    仲
                                              法官  徐    財    福
                                              法官  蔡    崇    義
右正本證明與原本無異。
檢察官如不服本判決，應於判決送達後十日內向本院提出上訴書。
                                        法院書記官  陳    明    芬
中      華      民      國    八十九    年      三      月八      日


司法院資訊處製作；財團法人民間司法改革基金會備份。
